臺灣彰化地方法院民事裁定
110年度抗字第55號
抗  告  人  謝益宏  



相  對  人  唐崇恩  


上列當事人間聲請本票裁定事件，抗告人對於民國110年6月3日
本院簡易庭司法事務官所為裁定（110年度司票字第559號），提
起抗告，本院裁定如下：
    主  文
抗告駁回。
抗告程序費用新台幣1,000元由抗告人負擔。
    理  由
一、抗告人抗告意旨略以：抗告人從未簽署任何票面金額新台幣
    （下同）四千萬元之完整本票予相對人，不知相對人提出之
    系爭本票從何而來，是否為其所偽造或變造?又依發票日與
    到期日以觀，相距長達近4年，是否為同一筆跡所簽署，抑
    或顯然為多種不同筆跡?發票人是否確為抗告人所簽署?如客
    觀上顯然有所疑義，實應命相對人為必要闡釋，原裁定竟准
    許聲請，難謂合法適當。兩造已有相當時間未曾謀面，系爭
    本票到期日屆期，相對人亦未提出系爭本票請求抗告人為付
    款之提示，原裁定遽依相對人內容不實之聲請為裁准之基礎
    ，尚乏實據，故起抗告，聲明求為原裁定廢棄等語。
二、相對人則答辯略以:本票裁定僅就本票形式上要件是否具備
    加以審查，即為已足，抗告人之抗告理由，均非非訟事件程
    序中所得主張，有無提示系爭本票亦無解於應准予本票裁定
    強制執行，抗告理由亦也無據，故聲明求為抗告駁回等語。
三、按執票人向本票發票人行使追索權時，得聲請法院裁定後強
    制執行。票據法第123條定有明文。又本票執票人依上開法
    條之規定，聲法院裁定及抗告法院之裁定，僅依非訟案件程
    序，以審查強制執行許可與否，並無確定實體上法律關係存
    否之效力，如發票人就票據債務之存否有爭執時，應由發票
    人提起確認之訴，以資解決（最高法院57年台抗字第76號判
    例可參）。復按本票有免除作成拒絕證書之記載，執票人固
    仍應於所定期限內為承兌或付款之提示，但對於執票人主張
    未為提示者，依票據法第124條準用第95條但書之規定，應
    負舉證之責。換言之，本票既載明免除做成拒絕證書，則執
    票人聲請裁定准予強制執行時，自毋庸提出已為付款提示之
    證據，發票人如主張執票人未為提示，依票據法第124條準
    用同法第95條但書之規定，應由其負舉證之責（最高法院94
    年度台抗字第1057號裁定、94年度台抗字第823號裁定參照
    ），且此亦屬執票人得否行使追索權之實體問題，仍應由票
    據債務人另訴解決（最高法院93年度台抗字第83號裁定參照
    ）。
四、經查:本件相對人提出抗告人所簽發如附表所示免除作成拒
    絕證書之本票1紙，聲請裁定就新台幣肆仟元及自民國110年
    5月19日起至清償日止，按年息百分之六計算之利息，准予
    強制執行等語，已據提出本票為證，原裁定予以准許，即無
    不合。抗告人主張系爭本票出於偽造或變造等語，是屬於實
    體上法律關係的爭執事項，依照前述說明，抗告人應另行提
    起確認本票債權不存在之訴，以資解決。抗告人雖又主張相
    對人未提示系爭本票等語，惟系爭本票載有「本本票免除作
    成拒絕證書」字樣，相對人聲請裁定准許強制執行時，主張
    已屆期經提示不獲付款，即為已足，毋庸提出已為付款提示
    之證據，而應由抗告人就其主張相對人未提示系爭本票乙節
    ，負舉證之責。惟抗告人迄未能就相對人並未提示系爭本票
    乙事舉證以實其說，且此等實體上之爭執，應由抗告人另行
    提起訴訟，以資解決。從而，原審就系爭本票為形式上之審
    查，認其已具備本票各應記載事項，合於票據法第120條規
    定，裁定准許強制執行，於法並無違誤，抗告意旨指摘原裁
    定不當，求予廢棄，為無理由，應予駁回。
五、據上論結，本件抗告為無理由，爰依非訟事件法第21條第2
    項、第24條第1項、第45條第3項、第46條，民事訴訟法第49
    5條之1第1項、第449條第1項、第78條，裁定如主文。
中　　華　　民　　國   110    年    7    月    16     日
                  民事第二庭    法  官  陳弘仁
以上正本係照原本作成。
如不服本裁定，得於收受本裁定正本送達後10日內，委任律師為
代理人，並以適用法規顯有錯誤為理由，向本院提出再抗告狀（
須附繕本及繳納再抗告裁判費新台幣1,000元）。
中　　華　　民　　國　　110 　年　　7 　　月　　16　　日
                                書記官　許雅涵
附表：
編號 發票日 票面金額（新臺幣） 到    期    日 票據號碼 001 106年7月15日 肆仟萬元 110年5月19日 CH486203